【裁判字號】    97,交聲,2553
【裁判日期】    971021
【裁判案由】    交管條例聲異
【裁判全文】
臺灣板橋地方法院交通事件裁定        97年度交聲字第2553號
原處分機關  交通部公路總局臺北區監理所板橋監理站
異  議  人  甲○○
即受處分人
上列異議人即受處分人因違反道路交通管理處罰條例案件，對於
交通部公路總局臺北區監理所板橋監理站於中華民國97年7 月10
日以板監裁字裁41-C00000000號違反道路交通管理事件裁決書所
為之裁決處分不服，聲明異議，本院裁定如下：
    主  文
異議駁回。
    理  由
一、原處分意旨略以：異議人即受處分人甲○○駕駛車牌號碼61
    7-BNC 號重型機車，於民國96年9 月27日12時15分許，行經
    臺北縣新莊市○○路、中榮街口時，因有闖越紅燈直行之違
    規情形，經臺北縣政府警察局新莊分局中平派出所巡邏員警
    從後趕上攔停後以北縣警交字第C00000000 號舉發違反道路
    交通管理事件通知單（下稱舉發通知單）當場舉發，因異議
    人未依舉發通知單所載日期到案並繳納罰鍰，乃由原處分機
    關於97年7 月10日以板監裁字裁字裁41-C00000000號違反道
    路交通管理事件裁決書裁決之，就異議人上開「駕車行經有
    燈光號誌管制之交岔路口闖紅燈」之交通違規行為，依道路
    交通管理處罰條例第53條第1 項、第61條第1 項第3 款（裁
    決書漏載「第1 項第3 款」）規定，裁處罰鍰新臺幣（下同
    ）4,500 元，並記違規點數三點。
二、異議意旨略以：伊並無闖越紅燈之行為，如果當時真的闖紅
    燈，伊不至於僅以30至40公里之時速前駛讓員警上前攔停，
    況舉發員警並無任何證據可證明伊確有違規行為。之後接獲
    寄來之舉發通知單後，伊更曾請假前往警局辦理申訴，當時
    員警也表示會再給通知，豈料直至97年7 月底才又收受原處
    分機關之裁決書，遂聲明本件異議，請求撤銷原處分。
三、按汽車駕駛人，行經有燈光號誌管制之交岔路口闖紅燈者，
    處新臺幣1,800 元以上5,400 元以下罰鍰，道路交通管理處
    罰條例第53條第1 項定有明文；汽車駕駛人有同條例第53條
    之情形者，並記違規點數3 點，同條例第63條第1 項第3 款
    亦有明文。次按所謂「汽車」，係指在道路上不依軌道或電
    力架線而以原動機行駛之車輛（包括機器腳踏車），同條例
    第92條第1 項所授權訂立之道路交通安全規則第2 條第1 項
    第1 款亦有規定，故機車駕駛人如有上開違規情形，自有該
    處罰規定之適用。
四、經查：
（一）本件異議人駕駛車牌號碼617-BNC 號重型機車，於前開時
      日行經臺北縣新莊市○○路、中榮街口處，因臺北縣政府
      警察局新莊分局中平派出所警員認其有闖越紅燈之違規情
      形，以舉發通知單當場舉發等情，除為異議人所不否認外
      ，另有上開舉發通知單影本一紙在卷可稽。
（二）而本件舉發經過情形，業據證人即舉發警員吳昆達到庭後
      以：當時異議人違規闖越紅燈後右轉進入中平路377 巷內
      ，伊是在377 巷子裡面把異議人攔下來的。伊本來在異議
      人後面執行巡邏勤務，與異議人距離約10到20公尺，因為
      發現異議人紅燈未停，於是上前攔停，可能是異議人剛好
      要去辦事情，所以轉入377 巷後有先停在路邊，伊就趕上
      前跟異議人說他違規。那時已經有車子在停等紅燈，印象
      中伊是看到異議人有越過其他停止之車子後才轉彎。攔停
      異議人後，異議人有問為什麼要攔停，伊便說他闖紅燈，
      告發完異議人就拒絕簽收等語具結證述綦詳，其時證人正
      於異議人身後駕車而行，並親眼見到異議人違規闖越紅燈
      後直行再右轉進入中平路377 巷之前後經過，其記憶鮮明
      如上本屬事理之常，且異議人亦不否認其轉入377 巷內後
      於員警趕上之前確曾靠邊暫停，與證人前述情節兩相吻合
      ，證人就此細節於本院審理時既猶能清楚回憶，更足證其
      印象之可信，其時異議人既係超越停等車輛後再為前行，
      自屬闖越紅燈之舉，況證人其與異議人間並無何身分利害
      業務關係，亦無嫌隙，衡情應無甘冒偽證罪刑責風險而設
      詞構陷異議人之理，從而，既查無任何證據足資證明證人
      有何捏造事實違法取締之不法情事，且其證言又與常情無
      悖，足認其證述應非子虛，應可採信。至異議人當時或係
      未先發現證人駕車巡邏在其身後，始未有加速逃離之動作
      ，自難僅憑異議人當時車速未快，即遽認其無闖越紅燈之
      事實。
（三）異議人雖另以其曾於接獲舉發通知單後按其上所載日期到
      案陳述意見，然按違反道路交通管理處罰條例第53條之行
      為，由公路主管機關處罰，該處罰於裁決前，應給予違規
      行為人陳述之機會，道路交通管理處罰條例第8 條第1 項
      第1 款、第2 項分別定有明文，本件異議人闖越紅燈，既
      係違反前開條例第53條第1 項規定之行為，雖當場經證人
      依法舉發，揆諸前開法文，可知處罰權限另歸屬於公路主
      管機關，觀諸卷附舉發通知單可知，異議人本件違規行為
      ，經證人舉發後，於舉發通知單上確已清楚載明異議人應
      於規定日期，前往原處分機關到案陳述意見或直接繳納罰
      緩之相關意旨，該舉發通知單雖未經異議人當場收受，惟
      亦已於其後送達由異議人收受，異議人對此既無爭執，則
      其對前開應到案日期與處所之教示說明自難諉稱不知，異
      議人雖表示曾於所載到案期日即96年10月19日前往新莊分
      局就前開違規事實陳述意見，此確有該分局交通違規陳述
      單及查詢單在卷可查，惟異議人對本件處罰如有不服，參
      照前開說明既應至原處分機關到案為意見表示方屬適法，
      此節亦為舉發通知單清楚載明無誤，異議人疏未注意及此
      ，卻逕向新莊分局提出陳述，有違前開程序規定，自不生
      到案之效力。
（四）綜上所述，本件事證明確，異議人於上揭時、地，確有「
      「駕車行經有燈光號誌管制之交岔路口闖紅燈」之違規，
      堪以認定，原處分機關於查無異議人合法到案紀錄之情形
      下，據以援引道路交通管理處罰條例第53條第1 項、第63
      條第1 項第3 款，及違反道路交通管理事件統一裁罰基準
      表之規定，以異議人逾越期限60日以上仍未到案或繳納罰
      緩，逕行裁處罰鍰4,500 元，並記違規點數3 點，並無違
      誤或不當。本件異議為無理由，應予駁回。
據上論斷，應依道路交通案件處理辦法第19條，裁定如主文。
中    華    民    國    97    年    10    月    21    日
                  交通法庭    法  官  盧軍傑
上列正本證明與原本無異。
如不服本裁定，應於裁定送達後五日內敘明抗告理由，向本院提
出抗告狀。
                              書記官  周玉茹
中    華    民    國    97    年    10    月    29    日


司法院資訊處製作；財團法人民間司法改革基金會備份。
